【裁判字號】    88,訴,2471
【裁判日期】    901016
【裁判案由】    傷害致死
【裁判全文】
臺灣高雄地方法院刑事判決                        八十八年度訴字第二四七一號
    公  訴  人  臺灣高雄地方法院檢察署檢察官
    被      告  辛○○
    選任辯護人  王仁聰
右列被告因傷害致死案件，經檢察官提起公訴（八十八年度偵字第二一五○九號），
本院判決如左：
    主  文
辛○○無罪。
    理  由
一、公訴意旨係以：被告辛○○為穩富漁業股份有限公司所屬「穩富一○一號」漁船
    船務員；徐鳳通則為上開漁船船員。民國八十八年六月二十一日上午「穩富一○
    一號」停泊於高雄市前鎮漁港南岸加油站碼頭加油及補給日常用品，同時接受其
    他船公司託寄日用品至印尼海域交予所屬之作業船隻，至同日十一時許，當「宇
    發漁業公司」負責人丁○○欲託寄一批三角架電風扇等補給品至印尼畢棟轉交其
    所屬「宇發號漁船」時，因需人手幫忙，辛○○在多次請求徐鳳通幫忙搬運下，
    徐鳳通遂停止喝酒並由岸邊小吃店走回船上，由於先前他人託寄物品，辛○○已
    二次請求徐鳳通搬運，徐鳳通均未理會，而徐鳳通走回船上時復因心有不甘對辛○○出言不遜，辛○○乃以言詞反擊，雙方遂大聲爭吵，突然間徐鳳通即由船上
    衝下來，出手毆打辛○○，辛○○不甘示弱，竟基於傷害之故意，亦朝徐鳳通之
    頭部及臉部出拳反擊，進而相互扭打，丁○○及「穩富一○一號」船長丙○等人
    見狀，旋即拉開二人。未幾，辛○○、徐鳳通各自掙脫勸架之人，再次扭打，復
    為旁人架開後，即未再發生衝突，徐鳳通因之受有腦部水腫、右手前臂及右大拇
    指瘀傷等傷害。事後，辛○○於同年六月二十二日隨「穩富一○一號」出海至印
    尼，而徐鳳通因此事件為船公司解職，於同日起即與友人戊○○、庚○○同住於
    高雄市○鎮區○○路十七號，期間徐鳳通身體不適，戊○○、庚○○曾分別帶其
    至高雄市「勇安」、「小港」等醫院診療，至同年七月六日，徐鳳通傷勢轉劇，
    復至高雄長庚醫院住院治療，於同年七月十日轉至新竹省立竹東醫院救治無效，
    延至同年七月十二日十五時二十分因腦部水腫死亡。嗣經臺灣新竹地方法院檢察
    署相驗後，而查知上情，因認被告涉犯刑法第二百七十七條第二項前段傷害致死
    罪嫌。
二、按犯罪事實應依證據認定之，無證據不得推定其犯罪事實；又不能證明被告犯罪
    者，應諭知無罪之判決，刑事訴訟法第一百五十四條、第三百零一條第一項分別
    定有明文。本件訊據被告辛○○固坦承於右揭時地，與被害人徐鳳通發生互毆及
    扭打，惟堅詞否認有何傷害致死之犯行，辯稱：伊與被害人發生毆打之時間極短
    ，即被旁人勸離，不致造成被害人死亡等語。經查：本件被害人死亡之原因，經
    台灣新竹地方法院檢察署檢察官相驗之結果，認係腦水腫所直接引起，此有該署
    相驗屍體證明書一紙附卷可稽。是本件應調查者，乃被告毆打被害人之行為，是
    否與引起被害人腦部水腫之間，具有相當之因果關係。
    （一）被害人徐鳳通於八十八年六月二十一日上午十一時許，與被告因口角發生
          毆打事件後，至其於八十八年七月十二日病逝於新竹省立竹東醫院為止，
          此一期間被害人徐鳳通所經歷之事實紀要，及本院認定該事實經過之相關
          證人證詞及書證資料，詳如附表（一）所載。而依附表（一）所載之事件
          經過可知，被害人徐鳳通與被告發生毆打事件後，距其死亡之時間，長達
          約二十天之久。且案發當天下午十七時許，徐鳳通尚能陪同女友甲○○及
          己○一起吃飯，甚且自八十八年六月二十二日起至七月三日止與戊○○、
          庚○○同住於高雄市○鎮區○○路期間，還能從事廢五金之回收工作。顯
          見被告毆打被害人之傷勢並非嚴重，且在客觀上並不足以致人於死，否則
          徐鳳通何以於毆打事件發生後，尚能從事其他正常之活動，而無任何異狀
          。
    （二）又被告固於偵查中坦承，與徐鳳通發生扭打時，大抵皆攻擊徐鳳通之頭部
          及臉部（見台灣新竹地方法院檢察署八十八手度相字第四二六號相驗卷第
          六七頁）。惟依在場目擊及與徐鳳通當天接觸之證人，包括丙○、丁○○
          、甲○○、己○、壬○○、乙○○及陳瑞銘等人，對於徐鳳通當天臉部受
          傷之情形，則有如附表（二）所列不同之證述。參以證述徐鳳通臉部受傷
          者，均證稱其受傷之情況僅為眼睛紅腫、瘀血、臉上有小傷；而證人陳文
          正及丙○卻證稱未發現徐鳳通有明顯之外傷等情，足證徐鳳通即使因被告
          之毆打而受傷，其傷勢亦非嚴重。再參諸卷附法務部法醫研究所九十年八
          月二十八日（八八）法醫所醫鑑定第○八○九號鑑定書，關於徐鳳通頭部
          及身體其他部位外傷之情況為：「頭皮無外傷、兩眼眼瞼及結膜無出血」
          、「頭部無明顯外傷，翻開頭皮，未發現有頭皮下出血，顱頂無骨折，打
          開顱腔，未發現硬腦膜上、下出血，顱底無骨折」、「除右前臂有一處六
          X 二公分之皮下瘀血傷外，身體其他部分無肉眼可見之外傷」等情。顯見
          徐鳳通即使因被告毆打而受傷，惟該等傷害亦極其輕微，客觀上絕未達足
          以致人於死或造成腦部水腫之程度。此由前開鑑定報告記載：「解剖後未
          發現有可致死之外傷。」等語更足佐證。
    （三）再徐鳳通固因腦部水腫而導致死亡，惟關於造成腦部水腫之原因，經鑑定
          之結果係因為大、小腦廣泛淋巴球軟腦膜炎及腦炎（lymphocytic
          leptomenigitis and encephalitis）所致。且徐鳳通係因大、小腦廣泛
          淋巴球軟腦膜炎及腦炎（lymphocytic leptomenigitis and
          encephalitis ），造成腦部水腫及腦疝脫，導致昏迷死亡，其死亡方式
          為自然死（病死）等情，復有上開鑑定報告之鑑定結果可佐。足證被告毆
          打被害人之行為與造成被害人腦部水腫之結果間，顯無相當因果關係可言
          。自難認被告毆打被害人之行為，係造成被害人死亡之原因，難認兩者之
          間具有相當之因果關係。此外，復查無其他積極之證據，足資認定被告有
          傷害致人於死之犯行，自屬不能證明被告犯罪，依法應為無罪之諭知。
據上論斷，應依刑事訴訟法第三百零一條第一項，判決如主文。
中      華      民      國      九十      年      十      月    十六    日
                                  臺灣高雄地方法院刑事第二庭
                                      審判長法  官  黃三友
                                            法  官  卓立婷
                                            法  官  高英賓
右正本證明與原本無異。
如不服本判決，應於判決送達後十日內，向本院提出上訴狀。
                                            書記官  林雯琪
中      華      民      國      九十      年      十      月    十七    日


司法院資訊處製作；財團法人民間司法改革基金會備份。
